# 求教：反向收购合并财务报表中“权益性工具的金额”

提问人：yan7367 时间：2011-08-12 15:34:22
2008 年准则讲解： 合并财务报表中的权益性工具的金额应当反映法律上子公司合并前发行在外的股份面值以及假定在确定该项企业合并成本过程中新发行的权益性工具的金额。但是在合并财务报表中的权益结构应当反映法律上母公司的权益结构，即法律上母公司发行在外权益性证券的数量及种类 。
不懂什么叫“权益性工具的金额”，我翻了沙钢股份反向收购*ST张铜的年报，也没看到这个数字啊..................*啊~~

回答人：chenyiwei
这一段实际上是讲反向收购后上市公司合并报表层面如何确定“股本”项目的金额，即理论上此时的合并报表层面股本金额与母公司个别报表层面的股本金额可能会有不同，但所代表的股份数和股份结构应当相同（即，合并层面“每股面值 1 元”的通常理解可能会被打破）。但在实务中，目前绝大多数反向收购业务都并没有这样处理，尤其是实务中很多反向收购业务中，会计上的购买方是由很多公司的股权（很多情况下并非法律上子公司的 100 ％股权）和经营性资产汇总构成，这时无法确定“法律上子公司合并前发行在外的股份面值”。

回答人：chenyiwei
回复 yanyan7367 的帖子
“假定在确定该项企业合并成本中新发行的权益性工具金额”似乎应该是：61894.7991
/74.88%-61894.7991＝20763.85。因此重组后权益性工具的金额＝61894.7991+20763.85=82658.65。因为法律上子公司有36.21%的少数股东权益没有参与本次反向购买交易，在重组后上市公司合并报表中仍体现为少数股权，不影响上市公司合并报表中的股权比例。 但实务中很多公司采用的是与单独报表相同的股本金额确定方法，如前面的讨论，在会计上购买方不是一个单一法人实体的情况下，沿用个别报表层面的相同做法也是可以接受的。

回答人：chenyiwei
回复 小凡哥 的帖子
在目前反向收购实务中，个人想法是：基本会计框架（合并报表层面购买方／被购买方的确定，以及各项资产、负债的计量属性）还是应当遵循准则的基本要求确定。但在权益工具的数量和合并报表中权益项目的结构方面，可以尊重目前的实务惯例，以法律上购买方的股本金额加增发股份数作为合并后合并报表层面的股本数，但投入资本和留存收益两大类项目的结构是从会计上购买方的权益结构延续下来的（即，只是股本／资本公积两者的重分类）。尤其是如果会计上购买方并非一个单一法人实体，其自身历史上没有法律认定的股本数的情况下，更是如此。

提问人：yan7367 时间：2012-07-06 15:06:20
回复 chenyiwei 的帖子
陈版，不好意思今天又翻这个帖子，对61894.7991/74.88%-61894.7991＝20763.85这个计算过程还是不理解。
比如假设新发行X股，则（61894.7991/63.79%）/(61894.7991/63.79%+X)=74.88% 即：
X=（61894.7991/63.79%）/74.88%-（61894.7991/63.79%）=32550反向购买中，法律上的子公司（购买方）的企业合并成本是指其如果以发行权益性证券的方式为获取在合并后报告主体的股权比例，应向法律上母公司（被购买方）的股东发行的权益性证券数量与权益性证券的公允价值计算的结果。 这句话用的本题中，是否就是淮钢特钢的股东（沙钢集团及其他少数股东）为获取在合并后报告主体（淮钢特钢及其100%持股的ST张铜）的股权比例（74.88%），应向法律上母公司的股东（ST张铜的股东）发行权益性证券的数量。

回答人：chenyiwei
法律上子公司有部分股权未参与重组，仍由其原股东持有，构成重组后上市公司合并报表中的少数股权，因此这部分未参与重组的股权与确定上市公司的权益结构无关，只是依据纳入重组范围的法律上子公司权益计算。

提问人：jackiechen8623 时间：2016-02-17 21:33:22
陈总，如果目前尊重实物惯例的情况下，期初股本应如何确认呢。

回答人：chenyiwei
期初股本即法律上购买方在重组中向法律上被购买方的股东发行的股份数。

提问人：橙子凳子 时间：2016-08-08 14:50:51
请教陈老师，以下问题均为会计上的购买方并非单一实体的的情况下。 合并报表资产负债表的期初数以会计上的购买方的数据列示；所有者权益项下各科目的期初数， 股本是重组中向法律上被购买方股东发行的股份数，这个股本是对会计上购买方的留存收益进行重新划分吗？不是很明白。 合并后的所有者权利项的列示，陈老师提到“以法律上购买方的股本金额加增发股份数作为合并后合并报表层面的股本数，但投入资本和留存收益两大类项目的结构是从会计上购买方的权益结构延续下来的（即，只是股本／资本公积两者的重分类）”，这个不是很明白能否请陈老师再解释一下？

回答人：chenyiwei
1 、股本的确定不涉及对会计上留存收益的重新划分。如前面回复所述，反向购买法下合并报表层面的留存收益是会计上购买方的留存收益的延续。股本金额确定方法的差异只影响股本和资本公积之间的重分类问题。 2 、即，在反向购买法下的合并报表中：（ 1 ）
期初股本金额为法律上购买方（上市公司）为进行该次重组而向法律上被购买方的股东（重组方及其一致行动人）发行的股本金额；
（ 2 ）法律上的期初股本在合并报表层面作为本期股本增加额列示（因为所对应的上市公司原有资产、负债在合并报表层面是视作本期增加的）；（ 3 ）根据上述（ 1 ）和（ 2 ），合并报表层面的期末股本与法律上的发行在外股本一致。留存收益余额是以会计上购买方的留存收益为基础延续下来的，原上市公司的净利润只有在反向购买日后发生的部分才纳入合并报表。

提问人：呼叫帮助 时间：2017-04-08 12:13:57
陈版请您看个案例，
QQ图片20170408120024.png (220.7 KB, 下载次数: 2)
2017-4-8 12:04 上传
QQ图片20170408120127.png (244.86 KB, 下载次数: 2)
2017-4-8 12:05 上传
案例有以下这段话，我没有搞清楚如何理解，还望指点下， B公司将所持有的C公司赠予A公司，A公司将捐赠形成的资本公积转增股本的交易方式，从经济（效果上可以视为A公司向B公司定向发行股份1.8亿股，用于收购C公司100%的股权。）大括号内的内容，我没有拍好，搞遗漏了，特此说明下！

回答人：chenyiwei
这种交易只能用一揽子交易来解释，如果分开来看是无法单独理解其中每一交易步骤的商业逻辑和商业目的的。

回答人：chenyiwei
在这里所列的各交易步骤构成一揽子交易的情况下，就相当于A定向向B发行1.8亿股收购C的 100 ％股权，B取得了A的控制权，因此属于非同一控制下合并中的反向购买。关键是这些交易构成一揽子交易。

提问人：呼叫帮助 时间：2017-04-08 22:10:31
A定向向B发行1.8亿股收购C的 100 ％股权，请问双方作价是以C的 100 ％股权评估价为准还是以A公司前 20 日平均价乘以1.8亿股的价值为准？

回答人：chenyiwei
按照以往的做法，这两者的结果有很大可能性是相同的。

提问人：呼叫帮助 时间：2017-04-09 16:59:31
陈版您的回复，我没有搞懂，您说按照以往的做法，这两者的结果有很大可能性是相同的。 请问您以往的做法是怎么处理？现在的做法又是如何处理？多谢指导！

回答人：chenyiwei
“以往的做法”就是此类并购中股票发行价的一般确定机制，即按照董事会日期前 20 日的加权平均价格，最大折扣不超过 10 ％。现在对此类股票发行的定价已有了新的规定。

提问人：呼叫帮助 时间：2017-04-10 10:11:16
您说的是这个吗？ 　非公开发行股票的发行底价为定价基准日前 20 个交易日公司股票均价的90%，实际发行价不得低于发行底价。
因为非公开发行股票的价格比较接近定价时的股票价格，一般不须要进行除权。 　但非公开发行股票定价后到实际发行前，上市公司股票发生除权的，非公开发行股票的价格也应该相应调整。

回答人：chenyiwei
是指这个。